【裁判字號】    99,訴,1451
【裁判日期】    991227
【裁判案由】    違反毒品危害防制條例
【裁判全文】
臺灣彰化地方法院刑事判決              99年度訴字第1451號
公  訴  人  臺灣彰化地方法院檢察署檢察官
被      告  黃進
上列被告因違反毒品危害防制條例案件，經檢察官提起公訴（99
年度毒偵字第1842號），被告於準備程序進行中就被訴事實為有
罪之陳述，本院合議庭裁定改由受命法官獨任以簡式審判程序審
理，判決如下：
    主    文
黃進施用第一級毒品，累犯，處有期徒刑拾壹月，扣案之海洛
因貳包（驗餘淨重分別為零點零壹玖玖公克及零點零參壹陸公克
）沒收銷燬之，扣案注射針筒壹支，沒收；又施用第二級毒品，
累犯，處有期徒刑參月。應執行有期徒刑壹年，扣案之海洛因貳
包（驗餘淨重分別為零點零壹玖玖公克及零點零參壹陸公克）沒
收銷燬之，扣案注射針筒壹支，沒收。
    事    實
一、黃進前曾於民國91年間因施用毒品案件，經本院裁定送觀
    察、勒戒後，認無繼續施用毒品之傾向，於91年9月10日執
    行完畢釋放後，並由臺灣彰化地方法院檢察署（下稱彰化地
    檢署）檢察官以91年度毒偵字第2097號為不起訴處分確定。
    又於上開觀察、勒戒處分執行完畢釋放後5年內，因施用第
    一級毒品案件，經臺灣高等法院臺中分院（下稱臺中高分院
    ）於93年9月24日，以93年度上訴字第955號判決判處有期徒
    刑1年，緩刑4年確定；另於94年8月15日，因詐欺案件，經
    本院以94年度易字第627號判決，判處有期徒刑6月確定；又
    於94年9月5日，因施用第一、二級毒品案件，經本院於94年
    9月5日以94年度訴字第1131號判決各判處有期徒刑10月、5
    月確定，且與上揭詐欺案件合併定應執行刑為有期徒刑1年6
    月確定；又因施用第一、二級毒品案件，經臺灣雲林地方法
    院（下稱雲林地院）於95年3月13日，以95年度訴字第30號
    判決各判處有期徒刑1年、7月，應執行有期徒刑1年6月確定
    ；其後因逢中華民國九十六年罪犯減刑條例施行，上揭雲林
    地院95年度訴字第30號判決所處之刑各減為有期徒刑6月、3
    月又15日，且與前述臺中高分院93年度上訴字第955號判決
    經撤銷緩刑及減刑後所處之有期徒刑6月，再合併定應執行
    刑為有期徒刑1年3月，經接續執行後，於97年4月22日因縮
    短刑期假釋出監，並於同年7月22日假釋期滿未經撤銷而視
    為執行完畢。再因施用毒品案件，經本院以98年度訴字第52
    號判決判處有期徒刑10月確定，甫於99年1月30日執行完畢
    。詎仍不知悔改，復基於施用第一級毒品海洛因之犯意，於
    99 年9月29日凌晨1時許，在其位於彰化縣鹿港鎮山崙里山
    寮巷6號住所房間內，以將海洛因置入針筒內摻水稀釋後注
    射血管之方式，施用第一級毒品海洛因1次；另基於施用第
    二級毒品甲基安非他命之犯意，於99年9月28日上午8時許，
    在彰化縣鹿港鎮頂番婆其友人住處，以將第二級毒品甲基安
    非他命置於玻璃球管內以火燒烤之方式，施用第二級毒品甲
    基安非他命1次。嗣於99年9月29日下午4時許，在彰化縣鹿
    港鎮○○里○○巷○○道路，因形跡可疑為警盤檢查獲，並
    扣得第一級毒品海洛因2包（驗餘淨重分別為0.0199公克及
    0.0316公克）及注射針筒1支，並徵得其同意後採集尿液送
    驗，結果呈安非他命、甲基安非他命、可待因及嗎啡陽性反
    應，而查悉上情。
二、案經彰化縣警察局鹿港分局報告臺灣彰化地方法院檢察署檢
    察官偵查起訴。
    理    由
一、本件被告黃進所涉為死刑、無期徒刑、最輕本刑為3年以
    上有期徒刑或高等法院管轄第一審案件以外之罪，並於本院
    行準備程序時就被訴事實為有罪之陳述，本院合議庭依刑事
    訴訟法第273條之1第1項規定，裁定改由受命法官獨任行簡
    式審判程序，先予敘明。
二、上開犯罪事實，業據被告黃進於警詢、偵訊、本院準備程
    序及審理時均坦承不諱，且被告為警採集尿液送驗結果，確
    呈安非他命、甲基安非他命、可待因及嗎啡陽性反應，此有
    彰化縣警察局鹿港分局委託檢驗尿液代號與真實姓名對照認
    證單及詮昕科技股份有限公司於99年10月1日出具之濫用藥
    物尿液檢驗報告各1紙附卷可稽。又扣案之白色粉末2包經送
    鑑驗結果，檢驗出海洛因成分，此有行政院衛生署草屯療養
    院99年10月18日草療鑑字第0991000105號鑑定書1份附卷可
    證。此外，復有與本案有關之第一級毒品海洛因2包（驗餘
    淨重分別為0.0199公克及0.0316公克）及注射針筒1支扣案
    可佐及照片3張、行政院衛生署草屯療養院99年10月18日草
    療鑑字第0991000105號鑑定書在卷可稽，足認被告自白核與
    事實相符，堪以採信。
    本件事證明確，被告上開犯行洵堪認定，應依法論科。
三、按修正毒品危害防制條例就施用毒品者，僅於「初犯」及「
    5年後再犯」二種情形，有其追訴條件之限制，即須於初犯
    經觀察、勒戒或強制戒治釋放後，5年內均無施用毒品之行
    為，始能認其前所實施之觀察、勒戒或強制戒治已足遮斷毒
    癮，而得於5年後再犯時，再予適用初犯之規定，重行觀察
    、勒戒等程序；倘5年內已經再犯，被依法追訴處罰，縱其
    第3次（或第3次以上）施用毒品之時間在初犯釋放5年以後
    ，即與「5年後再犯」之情形有別，且因已於「5年內再犯」
    ，顯見其再犯率甚高，原實施觀察、勒戒或強制戒治，已無
    法收其實效，而無5年戒斷期之存在，自無再經觀察、勒戒
    及強制戒治之必要，應由檢察官逕行起訴，此有最高法院95
    年度臺非字第59、65號判決及95年度第7次刑事庭會議及97
    年度第5次刑事庭會議決議意旨足供參照。查本件被告前曾
    於91年間因施用毒品案件，經本院裁定送觀察、勒戒後，認
    無繼續施用毒品之傾向，於91年9月10日執行完畢釋放後，
    並由彰化地檢署檢察官以91年度毒偵字第2097號為不起訴處
    分確定。又於上開觀察、勒戒處分執行完畢釋放後5年內，
    因施用第一級毒品案件，經臺中高分院於93年9月24日，以
    93年度上訴字第955號判決判處有期徒刑1年，緩刑4年確定
    ；另於94年8月15日，因詐欺案件，經本院以94年度易字第
    627號判決，判處有期徒刑6月確定；又於94年9月5日，因施
    用第一、二級毒品案件，經本院於94年9月5日以94年度訴字
    第1131號判決各判處有期徒刑10月、5月確定，且與上揭詐
    欺案件合併定應執行刑為有期徒刑1年6月確定；又因施用第
    一、二級毒品案件，經雲林地院於95年3月13日，以95年度
    訴字第30號判決各判處有期徒刑1年、7月，應執行有期徒刑
    1年6月確定；其後因逢中華民國九十六年罪犯減刑條例施行
    ，上揭雲林地院95年度訴字第30號判決所處之刑各減為有期
    徒刑6月、3月又15日，且與前述臺中高分院93年度上訴字第
    955號判決經撤銷緩刑及減刑後所處之有期徒刑6月，再合併
    定應執行刑為有期徒刑1年3月，經接續執行後，於97年4 月
    22日因縮短刑期假釋出監，並於同年7月22日假釋期滿未經
    撤銷而視為執行完畢。再因施用毒品案件，經本院以98年度
    訴字第52號判決判處有期徒刑10月確定，甫於99年1月30 日
    執行完畢等情，有臺灣彰化地方法院檢察署刑案資料查註紀
    錄表及臺灣高等法院被告前案紀錄表各1份在卷可考，則其
    再犯本件施用第一、二級毒品犯行，按諸前揭說明，即與5
    年後再犯之情形有別，自應逕行追訴。
四、核被告所為，係犯毒品危害防制條例第10條第1項、第2項之
    施用第一級、第二級毒品罪。被告持有第一、二級毒品進而
    施用，其持有第一、二級毒品之低度行為，應各為其施用第
    一、二級毒品之高度行為吸收，不另論罪。被告所犯施用第
    一級毒品海洛因及施用第二級毒品甲基安非他命之犯行，犯
    意各別，行為互殊，應予分論併罰。又被告有上開犯罪事實
    欄所載之前科紀錄，有臺灣高等法院被告前案紀錄表1份在
    卷為憑，其於有期徒刑執行完畢後，5年內故意再犯本件有
    期徒刑以上之罪，均為累犯，均應依刑法第47條第1項之規
    定加重其刑。爰審酌被告之素行，及其施用毒品之動機、目
    的、方法、施用毒品所生危害，暨其犯後坦承犯行，到庭態
    度良好等一切情狀，分別量處如主文所示之刑，並定其應執
    行刑，以示懲儆。另扣案之第一級毒品海洛因2包（驗餘淨
    重分別為0.0199公克及0.0316公克），經鑑定結果，認含海
    洛因成分，有上開行政院衛生署草屯療養院鑑定書1紙在卷
    可查，是上開扣案物品屬查獲之第一級毒品，應依毒品危害
    防制條例第18條第1項前段規定，不問屬於犯人與否，沒收
    銷燬之；又扣案注射針筒1支，係被告所有，供施用第一級
    毒品海洛因所用之物，業據被告供承在卷，爰依刑法第38條
    第1項第2款宣告沒收。
據上論斷，應依刑事訴訟法第273條之1第1項、第299條第1項前
段，毒品危害防制條例第10條第1項、第2項、第18條第1項前段
，刑法第11條、第47條第1項、第51條第5款、第38條第1項第2款
，判決如主文。
本案經檢察官趙冠瑋到庭執行職務。
中    華    民    國    99    年    12    月    27    日
                          刑事第二庭  法  官  郭玄義
以上正本證明與原本無異。
如不服本判決應於收受判決後10日內向本院提出上訴書狀，並應
敘述具體理由；其未敘述上訴理由者，應於上訴期間屆滿後20日
內向本院補提理由書（均須按他造當事人之人數附繕本）「切勿
逕送上級法院」。
中    華    民    國    99    年    12    月    27    日
                                      書記官  魏嘉信
附錄：論罪科刑法條：
毒品危害防制條例第十條：
施用第一級毒品者，處六月以上五年以下有期徒刑。
施用第二級毒品者，處三年以以下有期徒刑。

司法院資訊處製作；財團法人民間司法改革基金會備份。
